臺灣士林地方法院民事判決　　　　　　　　　　　　九十二年度訴字第一五三一號
　　原　　　告　甲○○
　　被　　　告　乙○○○
　　訴訟代理人　丙○○
當事人間債務人異議之訴事件，本院於九十三年六月二十九日言詞辯論終結，判決如
下：
    主      文
原告之訴駁回。
訴訟費用由原告負擔。
    事實及理由
一、原告主張：原告及被告前分別提供坐落台北市○○區○○段一小段一五五地號土
    地，應有部分各三分之一、三分之二（以下簡稱系爭土地），合建房屋，因被告
    缺乏建屋資金，故請求原告提供土地共同融資貸款，經原告同意後，以原告為借
    款人，被告為連帶保證人，向新光保險股份有限公司貸款六百五十萬元，並以系
    爭土地設定最高限額七百八十萬元之抵押權作為借款擔保（系爭抵押權嗣經新光
    保險股份有限公司讓與被告）。嗣因被告配偶柯文榮勾串建商、建築師，未經原
    告同意，變更藍圖，訛詐原告建物費用一百五十餘萬元，又偽造原告之簽名，捏
    造認定書一份，虛構原告認定拆屋費用一百二十八萬一千元，並同意被告代墊三
    分之一等事實，向法院起訴請求原告返還墊款，然原告實未積欠被告款項。詎被
    告竟以前開返還墊款之民事判決，聲請台灣士林地方法院以九十二年度執字第四
    九０二號拍賣抵押物強制執行事件，拍賣系爭土地，及其上被告所有之台北市大
    同區○○○路○段六十一巷二十一號未保存登記建物，為此依強制執行法第十四
    條提起債務人異議之訴等語。並聲明：本院九十二年度執字第四九０二號拍賣抵
    押物強制執行事件，就原告所有坐落台北市○○區○○段一小段一五五地號權利
    範圍三分之一，及其上門牌號碼台北市大同區○○○路○段六十一巷二十一號未
    經保存登記建物所為之強制執行程序，應予撤銷。
二、被告則以：原告主張偽造「認定書」部分，刑事已判決被告無罪確定，原告告建
    築師部分也都不起訴處分，原告之債務均未清償，也沒有其他可以消滅執行名義
    之事由，故被告依法聲請拍賣抵押物並無不當等語，資為置辯。並聲明駁回原告
    之訴。
三、原告主張被告以本院九十二年度執字第四九０二號強制執行事件，聲請法院拍賣
    原告所有坐落台北市○○區○○段一小段一五五地號權利範圍三分之一，及其上
    門牌號碼台北市大同區○○○路○段六十一巷二十一號未經保存登記建物之事實
    ，為被告所不爭執，且經本院調閱前開執行案卷查明屬實，故原告此部分之主張
    ，應堪信為真實。
四、原告主張前開執行程序所依據之執行名義，即台灣板橋地方法院八十六年度重訴
    字二九０號、台灣高等法院八十九年度上字第七七四號請求返還墊款事件民事判
    決，因採用被告偽造之「認定書」為證據，故認有消滅執行名義之事由存在云云
    ，則為被告所否認，並以前開情詞置辯。經查：
（一）按執行名義成立後，如有消滅或妨礙債權人請求之事由發生，債務人得於強制
      執行程序終結前，向執行法院對債權人提起異議之訴。如以裁判為執行名義時
      ，其為異議原因之事實發生在前訴訟言詞辯論終結後者，亦得主張之。強制執
      行法第十四條第一項定有明文。
（二）本件被告於本院九十二年度執字第四九０二號強制執行事件，所據以聲請執行
      之執行名義有三，分別為台灣板橋地方法院八十六年度重訴字第二九０號、台
      灣高等法院八十九年度上字第七七四號返還墊款事件民事判決；台灣士林地方
      法院九十一年度拍字第一一八九號拍賣抵押物裁定；台灣板橋地方法院九十一
      年度聲字第五九七號確定訴訟費用額裁定等情，有各該裁判書正本附於前開執
      行卷可稽。原告主張前開返還墊款民事確定判決所採認之證據「認定書」係為
      被告偽造，及受被告、建築師勾串詐財之異議事實，均係發生於該民事訴訟言
      詞辯論終結前，並非於該確定判決執行名義成立後，始發生足以消滅或妨礙被
      告請求之事由，故已難執為債務人異議之訴之異議事由，況原告亦不否認其就
      該「認定書」對被告所提之偽造文書刑事自訴案件，業經判決被告無罪確定，
      此亦有台灣台北地方法院八十六年度自字第九二八號、台灣高等法院八十七年
      度上訴字第一七七六號刑事判決附卷可稽，是以前開返還墊款民事事件採認該
      「認定書」，尚難認有原告所指之瑕疵。原告雖以現繫屬台灣板橋地方法院檢
      察署相關誣告案件（九十二年度他字第三三五九號誣告案件），「認定書」之
      真偽仍為調查重點，惟查，前開偵查案件仍未偵結，且其為原告被訴誣告之刑
      事案件，已難認該刑事偵查結果，可有直接發生消滅或妨礙前開執行名義之效
      力，況就該認定書係屬偽造之事實，原告迄今亦未能舉證證明，故原告主張執
      行名義成立後，有可得消滅或妨礙被告請求之事由發生，尚難憑採。
（三）次查，被告以前開執行名義，聲請強制執行原告所有之系爭土地及前開未經保
      存登記建物，經本院定期拍賣，已於九十二年九月十日第二次拍賣時，由債權
      人即被告聲明以拍賣底價承受，此有該次拍賣不動產筆錄可稽，且經被告請求
      以債權額抵繳價金，並於九十二年十二月十日實行分配確定後，終結強制執行
      程序，此經本院調閱該執行案卷查明屬實，原告亦自承已知執行程序終結，惟
      表明仍有不服，惟原告於提起債務人異議之訴後，既未聲請停止執行，該執行
      程序依法仍繼續進行，故待執行程序終結後，顯已無阻止強制執行之實益，是
      依前揭法條，原告所提債務人異議之訴，已屬無據，應難准許。
五、綜上所述，原告依強制執行法第十四條第一項之規定，提起本件異議之訴，請求
    撤銷本院九十二年度執字第四九０二號拍賣抵押物事件之強制執行程序，為無理
    由，應予駁回。
六、因本案事證已臻明確，兩造其餘主張陳述及所提之證據，均毋庸再予審酌，附此
    敘明。
七、據上論斷：原告之訴為無理由，並依民事訴訟法第七十八條判決如主文。
中　　　華　　　民　　　國　　九十三　　年　　　七　　　月　　二十三　　日
                                        臺灣士林地方法院民事第一庭
                                            法      官  劉穎怡
右為正本係照原本作成。
如對本判決上訴須於判決送達後廿日內向本院提出上訴狀。
中　　　華　　　民　　　國　　九十三　　年　　　七　　　月　　二十六　　日
                                            法院書記官  陳玉敏
